【裁判字號】    99,易,579
【裁判日期】    990610
【裁判案由】    詐欺
【裁判全文】
臺灣高雄地方法院刑事判決               99年度易字第579號
公  訴  人  臺灣高雄地方法院檢察署檢察官
被      告  乙○○
上列被告因詐欺案件，經檢察官提起公訴（98年度偵字第35421
號）及移送併案（臺灣臺北地方法院檢察署99年度偵字第1187號
，臺灣高雄地方法院檢察署99年度偵字第3506號，臺灣士林地方
法院檢察署99年度偵字第696 號，臺灣臺中地方法院檢察署99年
度偵字第1579號，臺灣彰化地方法院檢察署98年度偵字第7530號
），因被告於準備程序為有罪之陳述，經本院合議庭裁定依簡式
審判程序審理，判決如下：：
    主  文
乙○○幫助犯詐欺取財罪，處有期徒刑貳月，如易科罰金，以新
臺幣壹仟元折算壹日。
    事  實
一、乙○○可預見一般取得他人金融帳戶使用之行徑，常與財產
    犯罪所需有密切之關聯，亦知悉詐欺集團等不法分子為掩飾
    不法犯行，避免有偵查犯罪權限之執法人員循線查緝，以確
    保犯罪所得之不法利益，經常利用他人存款帳戶、提款卡、
    密碼，以轉帳方式詐取他人財物，竟以縱有人將其提供之金
    融帳戶實施詐欺取財犯行，亦不違背其本意之幫助犯意，於
    民國98年6 月24日某時，見報紙刊登應徵工作廣告，即撥打
    其上之電話與姓名年籍不詳自稱「陳先生」之成年男子聯絡
    ，並於同日在高雄榮民總醫院前，將其向安泰商業銀行北桃
    園簡易型分行申設之帳戶00000000000000000 號提款卡（含
    密碼）、存摺及身分證影本，交付予姓名年籍不詳自稱「卓
    先生」之成年男子，以供詐欺集團成員作為詐騙財物之用。
    嗣上開詐欺集團成員於取得乙○○前揭帳戶資料後，即與其
    所屬之詐欺集團成員共同基於意圖為自己不法所有之犯意聯
    絡，分別於露天拍賣網站、YAHOO 奇摩拍賣網站，刊登如附
    表拍賣名義欄所示之拍賣廣告，使甲○○、丁○○、鄭斐今
    、己○○、丙○○、戊○○及謝亞桀（下稱甲○○等人）陷
    於錯誤而分別出價標購，因甲○○等人不疑有他而依詐欺集
    團成員之指示，於附表所示匯款日期，分別匯款如附表所示
    之金額至乙○○上開之帳戶內，並旋遭詐欺集團提領一空。
    嗣因甲○○等人察覺有異而報警處理，始循線查悉上情。
二、案經甲○○等人分別訴由宜蘭縣政府警察局蘇澳分局、臺北
    市政府警察局萬華分局、臺中市警察局第六分局、臺中縣警
    察局清水分局、臺中市警察局第三分局、彰化縣警察局員林
    分局報請臺灣高雄地方法院檢察署檢察官暨臺灣臺北地方法
    院檢察署、臺灣士林地方法院檢察署、臺灣臺中地方法院檢
    察署、臺灣彰化地方法院檢察署轉呈臺灣高等法院檢察署令
    轉臺灣高雄地方法院檢察署檢察官偵查起訴及移送併辦。
    理  由
一、本件被告乙○○所犯係死刑、無期徒刑、最輕本刑為3 年以
    上有期徒刑以外之罪，其於準備程序均就上揭被訴事實為有
    罪之陳述，經本院告知簡式審判程序之旨，並聽取檢察官及
    被告意見後，認無不得或不宜改依簡式審判程序進行之處，
    爰依刑事訴訟法第273 條之1 第1 項及第284 條之1 規定，
    經合議庭裁定進行簡式審判程序。
二、上揭事實，業據被告於本院審理時坦承不諱，核與被害人甲○○等人於警詢時之指述相符，並有被告上開帳戶開戶原始
    資料、交易明細資料、被害人甲○○匯款交易明細、拍賣得
    標通知資料、被害人丁○○匯款交易明細、拍賣得標通知資
    料、臺北縣政府警察局海山分局江翠派出所陳報單、受理各
    類案件紀錄表、內政部警政署反詐騙案件紀錄表、受理詐騙
    帳戶通報警示簡便格式表、被害人鄭斐今匯款交易明細、內
    政部警察署反詐騙案件紀錄表、臺中市警察局第六分局永福
    派出所受理詐騙帳戶通報警示簡便格式表、網址帳號申請人
    資料、被害人己○○之內政部警政署反詐騙案件紀錄表、臺
    北縣政府警察局海山分局海山派出所受理刑事案件報案三聯
    單、被害人林郁築帳戶轉帳明細、臺中市警察局第三分局健
    康派出所受理詐騙帳戶通報警示簡便格式表、金融機構聯防
    機制通報單、受理各類案件紀錄表、拍賣網址資料、被害人
    戊○○匯款交易明細、彰化縣警察局員林分局員林派出所受
    理詐騙帳戶通報警示簡便格式表、內政部警政署反詐騙諮詢
    專線紀錄表、受理各類案件紀錄表、被害人謝亞桀匯款交易
    明細、臺北市政府警察局內湖分局康樂派出所受理各類案件
    紀錄表、受理詐騙帳戶通報警示簡便格式表、刑案紀錄表、
    受理刑事案件報案三聯單各1 紙等在卷可稽（宜蘭縣政府警
    察局蘇澳分局警澳偵字第0985103199號卷第10頁至第26頁，
    臺灣臺北地方法院檢察署99年度偵字第1187號卷第4 頁至第
    13頁，臺中市警察局第六分局中分六警偵字第0980029315號
    卷第2 頁至第5 頁、第9 頁至第11頁，臺中縣警察局清水分
    局中縣清警偵字第0980033734號卷第14頁、第15頁、第41頁
    背面、第42頁、臺中市警察局第三分局中分三偵字第098002
    3274號卷第3 頁、第7 頁至第9 頁、第13頁、第25頁、第26
    頁、臺灣彰化地方法院檢察署98年度偵字第7530號卷第4 頁
    至第17頁），被告自白核與事實相符，本案事證明確，犯行
    洵堪認定，應予依法論科。
三、按刑法上之幫助犯，係對於犯罪與正犯有共同之認識，而以
    幫助之意思，對於正犯資以助力，而未參與實施犯罪之行為
    者而言（最高法院88年度臺上字第1270號判決意旨參照），
    本件被告將上開帳戶提款卡及提款密碼提供予真實姓名年籍
    不詳之成年人詐騙他人財物，顯係基於幫助他人詐欺之犯意
    ，且無任何積極證據證明其有參與實施詐欺取財之犯罪構成
    要件行為，故核被告所為，係犯刑法第30條第1 項、第339
    條第1 項詐欺取財罪之幫助犯。又被告以一提供銀行帳戶資
    料之幫助行為供詐欺集團使用，並使被害人甲○○等人均陷
    於錯誤，而匯入款項至被告之上開銀行帳戶中，係以一行為
    同時觸犯數幫助詐欺取財罪，侵害不同被害人之財產法益，
    為同種想像競合犯，應依刑法第55條規定，論以一幫助詐欺
    取財罪處斷。另被告實施詐欺構成要件以外之行為，係幫助
    犯，應依刑法第30條第2 項規定，按正犯之刑減輕之。至被
    告幫助詐欺集團詐欺被害人丁○○、鄭斐今、己○○、丙○○、戊○○及謝亞桀部分，雖未據公訴人起訴（即臺灣臺北
    地方法院檢察署99年度偵字第1187號，臺灣高雄地方法院檢
    察署99年度偵字第3506號，臺灣士林地方法院檢察署99年度
    偵字第696 號，臺灣臺中地方法院檢察署99年度偵字第1579
    號，臺灣彰化地方法院檢察署98年度偵字第7530號移送併辦
    部分），惟此部分與經起訴部分之事實有想像競合之裁判上
    一罪關係，應為起訴效力所及，本院自得併予審酌。爰審酌
    被告明知近年來電話詐欺案件頻繁，為國人所深惡痛絕，竟
    恣意提供銀行帳戶提款卡（含密碼）、存摺等物供詐欺集團
    成員使用，助長詐欺集團詐取他人財物之犯罪風氣，並致使
    被害人甲○○等人分別受有1,900 元、8,200 元、8,000 元
    、5,000 元、2,000 元、1 萬1,000 元、6,000 元不等，共
    計4 萬2,100 元之損失，惟念其犯後坦承犯行，尚有悔意，
    雖造成甲○○等人財產上之損害，然其金額非鉅，教育程度
    僅高職畢業，家庭經濟狀況貧寒（參警卷第1 頁家庭經濟狀
    況乙欄），目前亦因頸部腫瘤開刀，無法工作，身體狀況不
    佳，並參酌其犯罪之動機、手段等一切情狀，量處如主文所
    示之刑並諭知易科罰金之標準，以資懲儆。
據上論斷，應依刑事訴訟法第273 條之1 第1 項、第284 條之1
、第299 條第1 項前段，刑法第339 條第1 項、第30條第1 項前
段、第2 項、第55條、第41條第1 項前段，刑法施行法第1 條之
1 ，判決如主文。
本案經檢察官黃子宜到庭執行職務。
中    華    民    國    99    年    6     月    10    日
                  刑事第十二庭  法  官  林勳煜
以上正本證明與原本無異。
如不服本判決應於收受判決後10日內向本院提出上訴書狀，並應
敘述具體理由。其未敘述上訴理由者，應於上訴期間屆滿後20日
內向本院補提理由書(均須按他造當事人之人數附繕本)「切勿逕
送上級法院」。
中    華    民    國    99    年    6     月    10    日
                                書記官  莊正彬
附錄本判決論罪法條
中華民國刑法第339條
（普通詐欺罪）
意圖為自己或第三人不法之所有，以詐術使人將本人或第三人之
物交付者，處5 年以下有期徒刑、拘役或科或併科1 千元以下罰
金。
以前項方法得財產上不法之利益或使第三人得之者，亦同。
前二項之未遂犯罰之。
【附表】
┌─┬───┬──────┬─────┬──────┬─────┬────┐
│編│被害人│匯款時間    │匯款金額  │拍賣網址    │拍賣名義  │備註    │
│號│      │            │（新臺幣）│            │          │        │
├─┼───┼──────┼─────┼──────┼─────┼────┤
│1 │甲○○│98年6月26日 │1,900元， │露天拍賣網站│八仙樂園水│本案部分│
│  │      │17時29分    │由友人吳建│http://www.r│上世界門票│：高雄地│
│  │      │            │鴻匯款    │uten.com.tw │挑戰網路最│方法院檢│
│  │      │            │          │            │低價單張只│察署98年│
│  │      │            │          │            │要470元買 │度偵字第│
│  │      │            │          │            │多還有再優│35421號 │
│  │      │            │          │            │惠        │        │
│  │      │            │          │            │          │        │
│  │      │            │          │            │          │        │
├─┼───┼──────┼─────┼──────┼─────┼────┤
│2 │丁○○│98年6月25日 │8,200元   │YAHOO奇摩拍 │自售F20-T3│併案部分│
│  │      │22時53分    │          │賣網站http:/│20吋KHS 27│：臺北地│
│  │      │            │          │/tw.user.bid│段變速折疊│方法院檢│
│  │      │            │          │.yahoo.com/t│小跑車送安│察署99年│
│  │      │            │          │w/show/myauc│全配備6000│度偵字第│
│  │      │            │          │?tab=watch&r│含運喔    │1187號  │
│  │      │            │          │r=0000000000│          │        │
├─┼───┼──────┼─────┼──────┼─────┼────┤
│3 │鄭斐今│98年6月26日 │8,000 元  │YAHOO奇摩拍 │NBA球賽門 │併案部分│
│  │      │凌晨0時17分 │          │賣網站，賣家│票        │：高雄地│
│  │      │            │          │帳號a0000000│          │方法院檢│
│  │      │            │          │            │          │察署99年│
│  │      │            │          │            │          │度偵字第│
│  │      │            │          │            │          │3506號、│
│  │      │            │          │            │          │彰化地方│
│  │      │            │          │            │          │法院檢察│
│  │      │            │          │            │          │署98年度│
│  │      │            │          │            │          │偵字第75│
│  │      │            │          │            │          │30號    │
├─┼───┼──────┼─────┼──────┼─────┼────┤
│4 │己○○│98年6月25日 │5,000 元  │YAHOO奇摩拍 │SONY數位相│併案部分│
│  │      │23時5分     │          │賣網站，賣家│機T700    │：士林地│
│  │      │            │          │帳號Loveyiny│          │方法院檢│
│  │      │            │          │in21        │          │察署99年│
│  │      │            │          │            │          │度偵字第│
│  │      │            │          │            │          │696號   │
├─┼───┼──────┼─────┼──────┼─────┼────┤
│5 │丙○○│98年6月25日 │2,000 元  │YAHOO奇摩拍 │售10月8日 │併案部分│
│  │      │22時33分    │          │賣網站，賣家│臺北小巨蛋│：臺中地│
│  │      │            │          │帳號winds951│NBA 熱身賽│方法院檢│
│  │      │            │          │95123       │金塊VS溜馬│察署99年│
│  │      │            │          │            │有連號數量│度偵字第│
│  │      │            │          │            │有限｛全區│1579號  │
│  │      │            │          │            │都有票｝  │        │
│  │      │            │          │            │          │        │
│  │      │            │          │            │          │        │
├─┼───┼──────┼─────┼──────┼─────┼────┤
│6 │戊○○│98年6月25日 │1萬1,000元│YAHOO奇摩拍 │NBA球賽票 │併案部分│
│  │      │22時8分     │          │賣網站      │卷        │：彰化地│
│  │      │            │          │            │          │方法院檢│
│  │      │            │          │            │          │察署98年│
│  │      │            │          │            │          │度偵字第│
│  │      │            │          │            │          │7530號  │
├─┼───┼──────┼─────┼──────┼─────┼────┤
│7 │謝亞桀│98年6月25日 │6,000 元  │YAHOO奇摩拍 │SONY ERISS│同上    │
│  │      │23時55分    │          │賣網站，賣家│ON C905行 │        │
│  │      │            │          │帳號fu_cchen│動電話1支 │        │
│  │      │            │          │g           │          │        │
└─┴───┴──────┴─────┴──────┴─────┴────┘

司法院資訊處製作；財團法人民間司法改革基金會備份。
